【裁判字號】    99,交聲,1297
【裁判日期】    991214
【裁判案由】    聲明異議
【裁判全文】
臺灣臺南地方法院交通事件裁定        99年度交聲字第1297號
原處分機關  交通部公路總局嘉義區監理所臺南監理站
異  議  人
即受處分人  林惠明
上列異議人即受處分人因違反道路交通管理處罰條例案件，對於
交通部公路總局嘉義區監理所臺南監理站民國99年11月4日所為
之裁決處分（處分案號：嘉監南字第裁74-S00000000號）聲明異
議，本院裁定如下：
    主    文
原處分撤銷，發回交通部公路總局嘉義區監理所臺南監理站。
    理    由
一、原處分意旨略以：異議人林惠明於民國99年10月1日13時46
    分許，飲酒後駕駛車牌號碼2290-JE號自用小貨車，沿臺南
    市○區○○路由西向東行駛，行經臺南市○區○○路與東豐
    路路口處，欲駕車左轉東豐路時，適第三人黃偉倫駕駛860-
    GZU號重型機車沿小東路由東向西行駛而至，異議人因不勝
    酒力不慎與第三人黃偉倫駕駛之860-GZU號重型機車發生擦
    撞而肇事，經臺南市警察局交通隊（下稱舉發機關）警員到
    場處理，測得異議人呼氣酒精濃度高達0.40mg/l，因已超過
    規定標準值0.25mg/l為由而予以製單舉發。嗣經原處分機關
    即交通部公路總局嘉義區監理所臺南監理站以其違規事證明
    確，依道路交通管理處罰條例第22條第1項第7款、第35條第
    1 項第1款（原處分漏載第24條第1項第2款）及違反道路交
    通管理事件統一裁罰基準表之規定，裁處罰鍰新臺幣（下同
    ）34,500元，吊扣駕駛執照24個月，並施以道安講習等語。
二、聲明異議意旨略以：異議人平時滴酒不沾，故於處理警員酒
    測時並未注意呼氣酒精濃度為何，該員警亦未告知酒測值，
    故於異議人離去後，接獲該員警告知異議人酒測值高達0.40
    mg/L，並開立紅單舉發，異議人雖反應其無酒駕，惟不被該
    警員接受，異議人遂前往郭綜合醫院接受藥毒物檢驗，檢驗
    結果換算呼氣酒精濃度為0.005mg/L，異議人認為舉發機關
    之酒測值容有疑義，為此聲明異議，請求撤銷原處分等語。
三、按一行為同時觸犯刑事法律及違反行政法上義務規定者，依
    刑事法律處罰之。但其行為應處以其他種類行政罰或得沒入
    之物而未經法院宣告沒收者，亦得裁處之。前項行為如經不
    起訴處分或為無罪、免訴、不受理、不付審理之裁判確定者
    ，得依違反行政法上義務規定裁處之，行政罰法第26條定有
    明文。而觀諸該規定之立法理由：「一行為同時觸犯刑事法
    律及違反行政法上義務規定時，由於刑罰與行政罰同屬對不
    法行為之制裁，而刑罰之懲罰作用較強，故依刑事法律處罰
    ，即足資警惕時，實無一事二罰再處行政罰之必要。且刑事
    法律處罰，由法院依法定程序為之，較符合正當法律程序，
    應予優先適用。但罰鍰以外之沒入或其他種類行政罰，因兼
    具維護公共秩序之作用，為達行政目的，行政機關仍得併予
    裁處，故為第1項但書規定。前述行為如經檢察官為不起訴
    處分或法院為無罪、免訴、不受理或不付審理（少年事件）
    之裁判確定，行政罰之裁處即無一事二罰之疑慮，故第2項
    規定此時仍得依違反行政法上義務之規定裁處」，強調一事
    不二罰及刑事法律處罰程序優先之原則，是就裁處罰鍰而言
    ，原則上於刑事法律程序進行至有罪確定時，即不再處以屬
    行政罰之罰鍰，僅於刑事法律程序進行至不起訴處分或為無
    罪、免訴、不受理、不付審理之裁判確定時，方得繼續依違
    反行政法上義務規定裁處罰鍰。
四、經查，異議人因上開違規事實，因事涉公共危險案件，目前
    仍由臺灣臺南地方法院檢察署檢察官偵查中，尚未偵查終結
    ，業經本院調取該署99年度偵字第15839號卷宗全卷核閱無
    訛。異議人上開遭裁罰之交通違規事實，同時涉犯刑事法律
    ，且其所涉之刑事案件，尚未經不起訴處分或為無罪、免訴
    、不受理、不付審理之裁判確定，日後仍有接受刑事制裁之
    可能，尚非屬行政罰法第26條第2項列舉之情形，此時原處
    分機關若依法為行政裁決，將有使異議人同時遭受行政處分
    及刑事處罰之危險，顯與行政罰法第26條規定及其立法意旨
    相違背。從而，為符該規定避免一事二罰之立法意旨，原處
    分機關自應俟上開刑事案件有確定之結果後，始得依行政罰
    法第26條第2項之規定裁處，據此，原處分裁處罰鍰34,500
    元部分，顯非適法。至原處分機關處罰吊扣駕駛執照24個月
    ，並施以道安講習部分，固屬上揭規定所指之「其他種類行
    政罰」，惟本件異議人是否確有前揭「汽車駕駛人，駕駛汽
    車經測試檢定有酒精濃度超過規定標準情形者，因而肇事致
    人受傷」之事實，仍有待檢察官調查，甚而法院審理認定，
    為避免事實認定有所歧異，自應由本院將原處分全部予以撤
    銷，並發回原處分機關，待上開刑事案件有確定之終局結果
    後，再由原處分機關視其情形一併依法而為裁處，以求妥適
    。
五、據上論斷，應依道路交通管理處罰條例第87條第2項，道路
    交通事件處理辦法第19條前段，裁定如主文。
中    華    民    國    99    年    12    月    14    日
                     交通法庭  法  官  黃聖涵
以上正本證明與原本無異。
如不服本裁定，應於收受送達後5日內向本院提出抗告狀。（應
附繕本）
                               書記官  吳揆滿
中    華    民    國    99    年    12    月    14    日

司法院資訊處製作；財團法人民間司法改革基金會備份。
